臺灣高等法院高雄分院刑事判決
111年度上易字第294號
上  訴  人  
即  被  告  黃清吉


上列上訴人因過失傷害案件，不服臺灣高雄地方法院110年度審
易字第892號，中華民國111年5月25日第一審判決（起訴案號：
臺灣高雄地方檢察署110年度偵字第12744號），就科刑部分提起
上訴，本院判決如下：
    主  文
上訴駁回。
    事實及理由
一、經本院審理結果，認第一審以上訴人即被告黃清吉犯（下稱
    被告）刑法第284條前段過失傷害罪，判處拘役35日，並諭
    知如易科罰金折算之標準為新臺幣（下同）1,000元折算1日
    ，認事用法及量刑均無不當，應予維持，並引用第一審判決
    書記載之事實、證據及理由（如附件）。
二、被告上訴意旨略以：告訴人甲○○違規超速，肇事當時其機車
    時速應該超過80公里以上，告訴人也有過失，原判決量刑時
    未予審酌，科刑過重云云。
三、惟查：
  ㈠本件車禍，因被告疏縱寵物在道路上奔走，為肇事原因，告
    訴人無肇事因素等情，已經原判決認定甚詳，且本件經高雄
    市政府交通局車輛行車事故鑑定委員會及高雄市車輛行車事
    故鑑定覆議會鑑定結果，亦同此認定，有高雄市政府交通局
    車輛行車事故鑑定委員會鑑定意見書、高雄市車輛行車事故
    鑑定覆議會覆議意見書各1份附卷可稽。又本件經原審法院
    勘驗路口監視器影像後，認為因監視器影像非連續播放之流
    暢畫面，無法精確判定告訴人車輛與犬隻撞擊之確切地點及
    時間點，自難以計算告訴人當時確切時速為何，遑論認定告
    訴人有超速行駛之過失；再者，依上開勘驗結果，可知肇事
    犬隻係於1秒內突然出現在案發路口內，難認騎乘機車行駛
    於車道上之告訴人有何預見及防免車禍發生之可能性，故亦
    難認告訴人有何未注意車前狀況之疏失等情。以上均經原判
    決論述甚詳，經核原判決論證推理均無違誤，核無不合。被
    告空言辯以：告訴人超速違規，亦有過失云云，自無可採。
    另被告請求將本件送請中央警察大學鑑定告訴人是否有肇事
    責任，本院認事證已明，無再鑑定之必要，附此敘明。
  ㈡原判決業已依刑法第57條規定，審酌飼養犬隻，負有防止其
    所飼養動物無故侵害他人之身體之責，竟疏未注意牽繫好其
    所飼養之犬隻，疏縱犬隻在道路上奔走，因而肇致本案事故
    ，造成告訴人受有本案傷害，所為應予非難。另考量被告終
    知坦承自己過失犯行之犯後態度，暨其於原審審理時自陳之
    教育程度及生活經濟狀況（詳見原審卷第127頁）、素行（
    詳見臺灣高等法院被告前案紀錄表）等一切情狀，就被告所
    犯之罪，量處拘役35日，並諭知以1,000元折算1日之易科罰
    金折算標準。經核原判決科刑並無過重或失衡之情事，量刑
    核屬適當。被告上訴意旨指摘原審量刑過重，為無理由，應
    予駁回。
據上論結，應依刑事訴訟法第373條、第368條，判決如主文。
本案經檢察官張志杰提起公訴，檢察官李靜文到庭執行職務。
中　　華　　民　　國　　111 　年　　11　　月　　8 　  日
                  刑事第二庭    審判長法  官  孫強
                                      法  官  鄭詠仁
                                      法  官  范惠瑩
以上正本證明與原本無異。
不得上訴。
中　　華　　民　　國　　111 　年　　11　　月　　8 　　日
                                      書記官  王居珉
附錄本判決論罪科刑法條：
中華民國刑法第284條
因過失傷害人者，處1年以下有期徒刑、拘役或10萬元以下罰金
；致重傷者，處3年以下有期徒刑、拘役或30萬元以下罰金。
附件:
臺灣高雄地方法院刑事判決
                                    110年度審易字第892號
公　訴　人　臺灣高雄地方檢察署檢察官
被　　　告　黃清吉　
上列被告因過失傷害案件，經檢察官提起公訴（110年度偵字第1
2744號），本院判決如下：
    主  文
黃清吉犯過失傷害罪，處拘役參拾伍日，如易科罰金，以新臺幣
壹仟元折算壹日。
    事  實
一、黃清吉平時有飼養4隻犬隻，為動物保護法所稱之飼主，依
    法負有防止其所飼養之動物無故侵害他人身體之法律上作為
    義務，且應注意不可疏縱寵物在道路奔走，妨害交通，而其
    於民國110年2月17日20時14分許，攜帶所飼養之4隻犬隻外
    出時，客觀上並無不能注意之情事，竟疏未注意牽繫好其所
    飼養之犬隻，疏縱其中2隻犬隻，於同日20時17分許奔跑進
    入高雄市前鎮區一心一路與光華三路口（下稱案發路口）內
    ，適有甲○○騎乘車牌號碼000-000號普通重型機車，沿一心
    一路由西往東方向行駛至案發路口，見狀不及閃避，因而與
    2隻犬隻發生碰撞並人車倒地，致甲○○受有四肢多處挫擦傷
    之傷害（下稱本案傷害）。
二、案經甲○○訴由高雄市政府警察局前鎮分局報告臺灣高雄地方
    檢察署檢察官偵查起訴。
    理  由
壹、證據能力部分：
    本判決後述所引用之傳聞證據，當事人於本院調查證據時均
    知有刑事訴訟法第159條第1項不得為證據之情形，而於本案
    言詞辯論終結前均未聲明異議，本院審酌該等傳聞證據製作
    時之情況，並無違法不當及證明力明顯過低之瑕疵，以之作
    為證據，應屬適當，故依刑事訴訟法第159條之5第2項規定
    ，認該等傳聞證據均有證據能力。
貳、實體部分：
一、認定犯罪事實所憑之證據及理由： 
　㈠上開犯罪事實，業據被告黃清吉於警詢時陳述在卷及於本院
    審理時坦承不諱（見警卷第3至5頁，本院卷第119、127頁）
    ，並據告訴人甲○○於警詢及偵查中指訴綦詳（見警卷第7至9
    頁，偵卷第27頁），復有國軍高雄總醫院附設民眾診療服務
    處診斷證明書、道路交通事故現場圖、道路交通事故調查報
    告表㈠、㈡-1、高雄市政府交通局車輛行車事故鑑定委員會鑑
    定意見書、高雄市車輛行車事故鑑定覆議會覆議意見書等各
    1份、談話紀錄表2份、現場照片21張、監視器錄影畫面翻拍
    照片2張附卷可佐（見警卷第15至17、21至30、33至34、41
    至47頁，本院卷第67至68、101至102頁），且有本院勘驗路
    口監視器影像後所製成之勘驗筆錄及截圖在卷為證（見本院
    卷第121、129至135頁），足認被告自白與事實相符，堪予
    採信。
  ㈡按飼主應防止其所飼養動物無故侵害他人之生命、身體、自
    由或財產；任何人不得疏縱或牽繫畜、禽或寵物在道路奔走
    ，妨害交通。動物保護法第7條、道路交通安全規則第140 
    條第7款分別定有明文。查被告為智識健全之成年人，其對
    於上開規定自難諉為不知，而被告既為所飼養犬隻之飼主，
    其就防止犬隻無故侵入道路侵害用路人身體安全，及不得疏
    縱犬隻在道路奔走、妨害交通等項，實具有注意義務，本案
    亦查無不能注意之情事，詎被告疏未注意及此，疏縱所飼養
    之犬隻在道路上奔走並進入案發路口，致告訴人騎車駛至案
    發路口時，見狀不及閃避，因而與被告之犬隻發生碰撞並人
    車倒地，是被告就本案事故之發生顯有過失。又被告上揭過
    失行為致告訴人受有本案傷害，業經認定如前，足認被告之
    過失行為與告訴人本案傷害結果間，有相當因果關係無訛。
  ㈢被告雖辯稱告訴人就本案事故之發生有超速行駛之過失云云
    ，然依道路交通事故調查報告表㈠所示（見警卷第23頁），
    案發路段速限應為每小時50公里，而告訴人於談話紀錄表、
    偵訊中所自承之時速，分別為約50公里或40、50公里等語（
    見警卷第34頁，偵卷第27頁），均尚未逾案發路段速限。又
    本院勘驗路口監視器影像後，其勘驗結果略為：畫面顯示時
    間110年2月17日20時16分58秒時，告訴人機車駛至接近案發
    路口西側行人穿越道之位置，但確切位置不明；於同日20時
    16分59秒時，告訴人機車駛入案發路口內，尚未通過路口；
    於同日20時17分00秒時，告訴人機車駛至接近案發路口東側
    行人穿越道處，仍尚在路口內，尚未抵達路口東側的停止線
    ，此時告訴人車輛前方出現疑似狗之生物；於同日20時17分
    01秒時，顯示告訴人車輛已倒地；因上開監視器影像畫面為
    一秒一格畫面，影像非流暢，無法確認告訴人車輛與犬隻撞
    擊之確切地點及時間點，且難以判定告訴人車輛通過案發路
    口西側停止線至車禍發生處之確切距離，故難以計算告訴人
    當時行車時速等情（見本院卷第121頁），足見因卷內所存
    監視器影像非連續播放之流暢畫面，無法精確判定告訴人車
    輛與犬隻撞擊之確切地點及時間點，自難以計算告訴人當時
    確切時速為何，遑論認定告訴人有超速行駛之過失。再者，
    考量被告所飼養犬隻體型高度非高且毛色反光較暗（此有本
    院卷第131、133頁勘驗截圖可考），且依上開勘驗結果，可
    知肇事犬隻係於1秒內突然出現在案發路口內，難認騎乘機
    車行駛於車道上之告訴人有何預見及防免車禍發生之可能性
    ，故亦難認告訴人有何未注意車前狀況之疏失，附此敘明。
    　
  ㈣綜上所述，本案事證明確，被告上開犯行洵堪認定，應依法
    論科。至被告雖聲請本院將本案卷證送至中央警察大學為交
    通鑑定，以釐清告訴人就本案事故之發生是否與有過失等語
    ，然依卷內事證實難認告訴人就本案事故之發生有何過失責
    任，已如前述，故本院認無再依被告聲請將本案送中央警察
    大學為交通鑑定之必要。
二、論罪科刑：
　㈠核被告所為，係犯刑法第284條前段過失傷害罪。
　㈡被告於本案事故發生後，報案人或勤務中心轉來資料未報明
    肇事人姓名，處理人員前往現場處理時，承認其為肇事犬隻
    之飼主一節，有高雄市政府警察局道路交通事故肇事人自首
    情形紀錄表附卷可憑（見警卷第35頁），核與自首要件相符
    ，依刑法第62條前段之規定，減輕其刑。
　㈢爰以行為人之責任為基礎，審酌被告飼養犬隻，負有防止其
    所飼養動物無故侵害他人之身體之責，竟疏未注意牽繫好其
    所飼養之犬隻，疏縱犬隻在道路上奔走，因而肇致本案事故
    ，造成告訴人受有本案傷害，所為應予非難。另考量被告終
    知坦承自己過失犯行之犯後態度，暨其於本院審理時自陳之
    教育程度及生活經濟狀況（詳見本院卷第127頁）、素行（
    詳見臺灣高等法院被告前案紀錄表）等一切情狀，就被告所
    犯之罪，量處如主文所示之刑，並諭知如主文所示之易科罰
    金折算標準。
據上論斷，應依刑事訴訟法第299條第1項前段，判決如主文。 
中　　華　　民　　國　　111 　年　　5 　　月　　25　　日
                  刑事第五庭    法  官  林明慧
以上正本證明與原本無異。
如不服本判決應於收受判決後20日內向本院提出上訴書狀，並應
敘述具體理由。其未敘述上訴理由者，應於上訴期間屆滿後20日
內向本院補提理由書(均須按他造當事人之人數附繕本)「切勿逕
送上級法院」。
中　　華　　民　　國　　111 　年　　5 　　月　　25　　日
                                書記官  鄭永媚
附錄本案所犯法條：
中華民國刑法第284條
因過失傷害人者，處1 年以下有期徒刑、拘役或10萬元以下罰金
；致重傷者，處3 年以下有期徒刑、拘役或30萬元以下罰金。